臺灣嘉義地方法院民事判決
110年度嘉簡字第664號
原      告  李尚展  
被      告  宇泰不動產有限公司

法定代理人  許嘉祐  
訴訟代理人  吳碧娟律師
上列當事人間請求履行契約事件，經本院於民國111年1月5日言
詞辯論終結，判決如下：
    主  文
原告之訴駁回。
訴訟費用由原告負擔。
    事實及理由
一、原告主張：
　㈠原告因有房屋裝潢需求，於民國109年5月1日與被告公司訂立
    裝潢工程合約書（全名：登堂入室室內設計裝潢工程合約書
    ，下稱系爭契約），雙方約定工程地點在東洋凡爾賽大樓、
    作業内容為内部整修工程、總工程款新臺幣（下同）150萬
    元、工程期限自109年5月1日開工至109年8月31日完工，計1
    20天。被告於工程進行中表示因「戶内戶外抓漏比正常多很
    多，外壁及水泥地板，凡事都得靠人工，比一般電梯大樓多
    出很多預算」、「多了50萬左右」，為此原告追加工程款50
    萬元，共計200萬元（下稱系爭工程）。原告係透過訴外人
    蔡德賢介紹與訴外人張瑛眞認識，並表示張瑛眞係被告公司
    員工且戶籍設於被告公司地址，如裝潢有問題均可找得到人
    ，原告遂與張瑛眞接洽，並由張瑛眞先填載系爭契約第1頁
    之手寫欄位後交予原告簽名，待原告簽名後再由張瑛眞簽名
    ，最後交付系爭契約。於系爭工程之洽談、商議、簽約、付
    款等階段均未曾提及「登堂入室室内設計有限公司（簡稱登
    堂入室公司）」，亦未曾表明其於該公司之職稱或其為負責
    人，原告始終不知有登堂入室公司存在，更遑論有與登堂入
    室公司簽約之意思。另系爭契約成立生效後，張瑛眞即指示
    原告將工程款匯入其所指定之金融機構帳戶，原告匯款後，
    被告隨即開立品名金額與系爭契約相符之發票予原告，顯見
    張瑛眞僅係代理系爭工程接洽、商議、簽約、指示付款之人
    ，亦非契約之當事人。再由張瑛眞於臉書上之發文，至少可
    認系爭工程係由被告與登堂入室公司共同承攬。是系爭契約
    乙方欄位固記載登堂入室室内設計有限公司，然因有上述情
    形，故系爭契約應認成立於原告與被告之間。
　㈡違約金15萬元：依系爭契約第9條約定，乙方未於合約工期完
    工，每日罰金5,000元。因被告遲至109年9月30日始完成系
    爭工程，共計遲延30日，原告自得依系爭契約請求被告給付
    違約金15萬元（計算式：30×5,000＝150,000）。
　㈢修補費用或損害賠償8萬元：依系爭契約第12條約定，本工程
    自完工驗收日起1年内為保固期，保固内容不含人為及自然
    因素造成之損耗，如因施工不當或產品品質不佳造成之損耗
    ，則為保固內容，雙方同意不以保固期為扣押工程款之理由
    。原告於110年8月間發現某部分工程有漏水現象，向被告請
    求修復，經被告委託原億工程有限公司估價修復漏水之費用
    為8萬元，原告遂與被告商談修復費用如何負擔，然被告僅
    願意負擔3萬元，足見其有拒絕修復之意，原告只好自行委
    託其他工程行修復漏水，並支付修復費用8萬元，故依系爭
    契約及民法第493條第1、2項、第495條第1項規定請求被告
    給付修補費用或損害賠償8萬元。
　㈣綜上所述，被告應給付原告23萬元（計算式：15萬元＋8萬元
    ），經向被告請求遭拒絕等語，並聲明：被告應給付原告23
    萬元，及自起訴狀繕本送達之翌日起至清償日止，按週年利
    率5％計算之利息。
二、被告公司則以：
　㈠被告公司並非系爭契約當事人：
　1.原告與登堂入室公司係於109年5月1日簽訂系爭契約，而被
    告公司係於109年6月30日始設立，且張瑛眞並非被告公司之
    股東。被告公司之所以開立發票予原告，係因張瑛眞向被告
    公司負責人表示其經營之登堂入室公司已解散，無法開立發
    票，而原告要求開立發票，被告因接張瑛眞之部分工程，應
    其要求開立200萬元發票予原告。另原告所提之通訊軟體對
    象均係登堂入室公司負責人張瑛眞，張瑛眞於臉書上之網頁
    截圖對象亦係張瑛眞，足認原告明確知悉其簽約之對象係張
    瑛眞擔任負責人之登堂入室公司。
　2.原告於109年5月3日要求張瑛眞將公司匯款帳號給原告，張
    瑛眞將她個人帳號給原告，原告即將款項匯至登堂入室負責
    人張瑛眞之帳戶内，原告亦自承追加50萬元亦係以登堂入室
    公司請求，足認原告明確知悉簽約之當事人為登堂入室公司
    。
　3.原告提出被告公司臉書上有登堂入室公司標記，主張二家公
    司係同一家公司云云，惟查被告公司臉書上有登堂入室公司
    標記，係因被告公司臉書原是登堂入室公司在使用，因登堂
    入室公司結束營業，張瑛眞即把登堂入室公司之臉書提供給
    被告公司使用，才會呈現被告公司臉書上有登尚入室公司之
    標記。另被告公司與登堂入室公司係不同地址之二間公司，
    原告與登堂入室公司簽約時未曾與被告公司所屬人員有所接
    觸，被告確實不是系爭契約之當事人。
　㈡原告向被告請求違約金與損害賠償並無理由：
　1.被告公司並未與原告訂立系爭契約，且原告自承追加之50萬
    元工程款折為25萬元，後來又扣發票的錢，登堂入室公司負
    責人張瑛眞已把差額返還原告，則原告向被告請求給付違約
    金實無理由。
　2.另觀諸原告提出原億工程有限公司之工程單，其估價單上並
    無公司印章，且估價單明細係對八座窗戶灌注發泡劑，此並
    非漏水，而係加強窗戶之防水功能，另6樓外側露台防水處
    理及5-6樓梯轉角上方斜坡防水處理係加強或何原因，因被
    告公司並未到場，且此僅係估價單應未施作工程，被告否認
    估價單之真正，且被告並非系爭契約之當事人，與被告無涉
    。
　㈢並聲明：1.原告之訴駁回。2.如受不利判決，願供擔保，請
    准宣告免為假執行。
三、本院之判斷：
  ㈠原告主張系爭契約成立於原告與被告之間，並請求被告給付
    違約金15萬元及修復費用8萬元，共計23萬元等語，惟據被
    告否認，並以前詞置辯。是本件爭點應為：被告是否為系爭
    契約之當事人？若是，原告請求被告給付違約金15萬元及修
    復費用8萬元，共計23萬元，有無理由？論述如下：
　⒈按債權人基於債之關係，得向債務人請求給付，民法第199條
    第1項定有明文。又按債權債務之主體應以締結契約之當事
    人為準，凡以自己名義締結契約者，即成為契約之當事人，
    得享有契約所生之權利及應負擔契約所生之義務。債權人基
    於債之相對性僅得對於契約名義之債務人行使權利，而不得
    對於債務人以外之人請求（最高法院18年上字第876號、17
    年上字第906號判例、100年度台上字第715號判決可資參照
    ）。另按依法經設立登記而成立之有限公司，具有獨立之法
    人格。公司人格與自然人之人格各別，縱令兩個不同公司之
    法定代理人均為同一人，該公司咸具有獨立之法人格。至如
    所謂關係企業，其轄下之數公司仍具有獨立之法律上人格，
    且其財務結構亦截然分開（最高法院102年度台上字第1513
    號判決亦著有明文）。
　⒉依據原告提出的系爭契約（本院卷第9至11頁）可知，系爭契
    約之簽約日為109年5月1日，此時被告公司尚未成立，此有
    經濟部中部辦公室110年10月1日書函檢送有關被告公司之有
    限公司變更登記表在卷可稽（本院卷第35至39頁），顯見原
    告之簽約對象並非被告公司，且從被告與「登堂入室室內設
    計有限公司」之有限公司變更登記表（本院卷第35至45頁）
    可知，二家公司為獨立不同的公司，法人格並非同一，並不
    因「登堂入室室內設計有限公司」之法定代理人張瑛眞與被
    告公司之法定代理人許嘉祐為配偶關係或是二家公司共用同
    一臉書或於同一處掛放營業登記，而遽謂兩者為同一公司。
    又從系爭契約之立合約書人乙方為「登堂入室室內設計有限
    公司」、負責人「張瑛真」來看，也非被告公司。再加上證
    人即介紹人蔡德賢於本院證述：我只是介紹張瑛眞，張瑛眞
    邀請我們去她裝潢的房子，讓原告知道張瑛眞的裝潢風格，
    當時張瑛眞有給原告名片，名片是寫登堂入室，且原告有說
    他是跟登堂入室簽約，我一開始就是介紹登堂入室，我介紹
    給原告裝潢時候，登堂入室還沒倒，是裝潢到一半的時候，
    張瑛眞說被告會協助處理，被告負責人許嘉祐沒有承諾要協
    助處理等語（本院卷第99至101頁），足認原告係與登堂入
    室室內設計有限公司簽立系爭契約，且被告亦無承諾承受「
    登堂入室室內設計有限公司」這一方就系爭契約之權利義務
    。是原告主張系爭契約成立於原告與被告之間，並非可採。
　㈡至於原告另主張：系爭契約成立生效後，張瑛眞即指示原告
    將工程款匯入其所指定之金融機構帳戶，原告匯款後，被告
    隨即開立品名金額與系爭契約相符之發票予原告，顯見張瑛
    眞僅係代理系爭工程接洽、商議、簽約、指示付款之人，亦
    非契約之當事人等語，並提出被告開立之發票及原告分別於
    109年9月30日、110年1月8日匯款之匯款委託書為證（本院
    卷第15、75至77頁），然從原告提出的LINE對話內容來看，
    都是張瑛眞與原告接洽系爭契約之裝潢工程，且原告亦於本
    院審理時自承整個簽約過程都只有張瑛眞出面而已（本院卷
    第103至104頁），足以印證係由張瑛眞與原告約定承攬工作
    ，更何況系爭契約簽立時，被告公司尚未成立，張瑛眞根本
    無從代理被告與原告簽約，另被告也未承諾承受「登堂入室
    室內設計有限公司」這一方就系爭契約之權利義務，已如前
    述，因此，張瑛眞縱然於向原告請款時，要求原告匯入被告
    名下帳戶，並由被告開立發票與原告，未必與被告間成立契
    約關係，尚難執此即認已將系爭契約之當事人一方由「登堂
    入室室內設計有限公司」變更為被告公司，原告欲以事後被
    告開立系爭工程款發票而創設承攬契約關係，應屬無據。是
    被告抗辯其並非系爭契約之當事人，尚屬可信。從而，原告
    提出被告出具的發票及原告匯入被告公司的匯款證明，並無
    法作為兩造間有成立或被告有概括承受系爭契約之證明，故
    原告以被告為系爭契約之當事人請求被告給付違約金15萬元
    及修復費用8萬元，共計23萬元云云，難認有據。
四、綜上所述，本件原告依系爭契約之法律關係，請求被告給付
    23萬元，及自民事起訴狀繕本送達翌日起至清償日止，按週
    年利率百分之5計算之利息，為無理由，應予駁回。
五、本件事證已臻明確，兩造其餘攻擊防禦方法及所提證據，經
    本院審酌後，認均於判決結果不生影響，爰不逐一論敘。
六、訴訟費用負擔之依據：民事訴訟法第78條。　
中　　華　　民　　國　　111 　年　　1 　　月　　19　　日
                  臺灣嘉義地方法院嘉義簡易庭
                                  法　官　周欣怡
以上正本係照原本作成。
如對本判決上訴，須於判決送達後20日內向本庭（嘉義市文化路
308之1號）提出上訴狀（均須按他造當事人之人數附繕本）。如
委任律師提起上訴者，應一併繳納上訴審裁判費。
中　　華　　民　　國　　111 　年　　1 　　月　　19　　日
                                  書記官  葉芳如